臺灣臺南地方法院交通事件裁定　　　　　　　　　　　九十三年度交聲字第八二號
　　移 送機 關　交通部公路總局嘉義區監理所臺南監理站
　　受 處分 人
　　即 異議 人　甲○○
右列受處分人因違反道路交通管理處罰條例案件，對於交通部公路總局嘉義區監理所
臺南監理站九十三年二月十一日所為之裁決處分（處分案號：嘉監南字第裁七四—Ｚ
00000000號）有關「駕駛執照吊扣期間駕車者」部分聲明異議，本院裁定如
左：
    主  文
異議駁回。
    理  由
一、聲明異議意旨略以：受處分人即異議人甲○○於民國九十二年十二月六日凌晨二
    時許，搭乘由其友人馬榮宏所駕駛之車牌號碼ＸＱ—八六六八號自用小客車，沿
    國號一道公路南下車道往南行駛時，因車子沒油拋錨，且未開啟閃光或設置故障
    標誌，而為執勤之國道公路警察局第五隊新市分隊警員開單舉發，又因當時上開
    車輛之駕駛人馬榮宏前去仁德加油站買油，該執勤警員竟誤認異議人係本件違規
    行為之駕駛人而當場開單舉發。然實際上該車之駕駛人係馬榮宏，而非異議人，
    此亦經值勤員警當場以電話向馬榮宏確認，故執勤警員之舉發事實應有違誤。嗣
    原處分機關即移送機關交通部公路總局嘉義區監理所臺南監理站經查證結果，仍
    認本件違規當時該自小客車之駕駛人係異議人，且因異議人於前述違規時間，自
    小客車之駕駛執照仍係吊扣當中，乃根據道路交通管理處罰條例第二十一條第一
    項第七款及第四項等規定，裁處汽車駕駛人即異議人罰鍰新臺幣一萬二千元，並
    吊銷駕駛執照，一年內禁考（至車輛故障停於路肩時，未開啟閃光或設置故障標
    誌部分，裁處異議人罰鍰新台幣六千元，並記違規點數一點，此部分未據異議人
    提起聲明異議）。然如前述，本件違規當時，前開自小客車之實際駕駛人既非異
    議人，則移送機關對於異議人裁處駕駛執照吊扣期間駕車部分即有不當，故異議
    人不服該裁處，而提起本件異議云云。
二、按汽車駕駛人，於駕駛執照吊扣期間駕車者，處新台幣六千元以上一萬二千元以
    下罰鍰，並當場禁止其駕駛及扣留其車輛牌照，並吊銷其駕駛執照，道路交通管
    理處罰條例第二十一條第一項第七款、第四項定有明文。又按汽車駕駛人，曾依
    本條例其他各條規定吊銷駕駛執照者，一年內不得考領駕駛執照，道路交通管理
    處罰條例第六十七條第三項亦定有明文。
三、經查：
（一）受處分人即異議人甲○○於九十二年十二月六日凌晨三時十三分許，自小客車
      之駕駛執照遭吊扣期間，駕駛馬榮宏所有之車牌號碼ＸＱ—八六六八號自用小
      客車，於行經國道一號公路北上三一七公里處時，因沒油拋錨，而停於路肩，
      且未開啟閃光或設置故障標誌之違規事實，除有內政部警政署國道公路警察局
      公警局交字第Ｚ00000000號舉發違反道路交通管理事件通知單、內政
      部警政署國道公路警察局第五警察隊九十三年一月二日公警國五交訴字第０九
      二０００二八六四號函、交通部公路總局嘉義區監理所台南監理站九十三年一
      月八日嘉監南字第０九三００００二六九號函各一紙附卷可參外，另證人即舉
      發本件交通違規事件之內政部警政署國道公路警察局第五隊新市分隊警員吳文
      智亦於本院調查時到庭具結證稱：「（問：本件是否你舉發的，情形如何？）
      是與我同班值勤的同仁林柏峰舉發的，當天下午凌晨三點多時，我們巡邏經國
      道一號北上三一七公里處，該處施工中，沒有路肩，我們突然發現前方有部車
      輛停在外側車道，且沒有燈光，我們巡邏車停在該車後方警戒，我們隨即下車
      ，當時高公局特約的拖吊車已在現場，甲○○則站在車外，我們請拖吊車強制
      把該車拖在前方有路肩的地方停放，因為這輛車停在的位置並未豎立警告標誌
      也無燈光，等到車輛拖到前方安全處時，我詢問甲○○車子是否她開的，她起
      先沒有回答，後來我們準備開單時，她就辯稱駕駛是另有他人，車子因沒油，
      該車駕駛人以步行的方式走到仁德交流道下加油，我覺得不合常理，因為當時
      是在凌晨時分，如果要加油應是到最近的永康交流道而非仁德交流道，因為故
      障處距離仁德交流道將近十餘公里，後來甲○○說要打電話給駕駛人，等電話
      通了之後，我與駕駛人通電話，該駕駛人竟然說他人在家中」等語無訛（見本
      院九十三年七月一日訊問筆錄），足見異議人所述，該輛自小客車之駕駛人至
      仁德交流道下之加油站加油一事，顯係虛妄不實。另參諸證人吳文智與異議人
      間不僅未有任何怨隙，且係毫不相識之人，衡情證人吳文智應無設詞攀誣，或
      虛構違規事實陷害異議人之理。況警員執行公務時，本身即受有行政懲處責任
      之監督，且其到庭具結作證，更係以刑事責任擔保其證言之真實性，警員應無
      甘冒行政懲處及刑法偽證罪責任而刻意誣陷之必要。因此，可信賴警員吳文智
      前開證詞為真實。
（二）異議人雖一再辯稱：該車當時係由馬榮宏駕駛，伊並未駕駛云云，並提出仁德
      東和加油站（股）有限公司發票乙紙以資佐證，且該輛自小客車之車主馬榮宏
      亦到庭附和其詞。惟按法院受理交通異議案件，乃是對於交通舉發行政處分審
      查其是否違法，本質上屬於行政爭訟過程，與普通法院審理刑事案件之原則不
      同。其舉證責任之原理，非如刑事案件中，應超越任何合理懷疑始可為有罪判
      決者之嚴格程度。其舉證責任之原理，應與民事訴訟相類似，除有特別規定外
      ，基本上準用民事訴訟法，由國家機關與人民二造，各自履行其主觀之舉證責
      任，在過程中各自提出證據；若窮盡各種證據方法，待證結果仍有不明時，則
      由客觀之舉證責任危險分配原則，決定國家機關與人民二造何人應受敗訴危險
      。此參酌行政訴訟法第一百三十六條規定準用民事訴訟法第二百七十七條自明
      。查證人馬榮宏於本院調查時到院證稱：「當天凌晨甲○○打電話給我，要我
      由高雄出發到西港載她及她的朋友，載上他們二人之後，我就上高速公路，之
      後她的朋友在仁德交流道下車，我們就繼續上高速公路南下，在剛上交流道不
      久，車子就沒油故障了，我們就下車，當時大約凌晨二點多，因我沒帶三角警
      示標誌，且車流量很多，車子又停在車道上，所以要她幫忙指揮，我就由斜坡
      下去走到仁德交流道加油，走了大約三、四公里約一個小時的時間才到」等語
      （詳本院九十三年七月一日訊問筆錄），又異議人亦到庭陳述：「（問：車子
      故障之後多久，陳育助的拖吊車才到？）約二、三十分鐘」、「（問：車子故
      障到警察抵達約有多久？）拖吊車抵達後不到十分鐘，警察就到了」等語（詳
      前開訊問筆錄），而證人吳文智亦到庭證述：「（問：到場之後多久開單的？
      ）約二十幾分鐘」等語（詳前開訊問筆錄），綜合上述異議人、證人吳文智所
      述，堪認上開車輛因沒油停放路邊之違規時間，應在凌晨二時三十分許，核與
      上述證人馬榮宏所述之自小客車拋錨時間大致吻合。然證人馬榮宏既於本院訊
      問時證稱，由自小客車拋錨地點至仁德交流道下之加油站須步行一小時許，則
      據此推算證人馬榮宏抵達加油站之時間理應在九十二年十二月六日凌晨三時三
      十分許始為正確，惟觀諸異議人檢附之上開仁德東和加油站所開立之統一發票
      ，其上之消費時間竟記載為九十二年十二月六日凌晨二時二十八分三十五秒，
      計有一小時左右之誤差，顯有可疑。況異議人亦自陳：「馬榮宏說他有叫中國
      信託的拖吊」、「（問：警察到達現場時有無打電話給馬榮宏並由警察與他通
      話？）有」、「（問：當時馬榮宏是否說他人在家裡？）他是說他在加油」等
      語（詳前開訊問筆錄），而衡諸常情，證人馬榮宏既已電洽拖吊公司前來處理
      自小客車之拖吊事宜，又何須長途跋涉並摸黑步行前往遠處加油，此舉非但危
      險，亦與經驗法則有違。證人馬榮宏之前述證詞與證人吳文智所述不符，又有
      上開違反常情之處，其證言顯然不可採信。
（三）異議人另辯稱：車子故障地點是在仁德交流道以南之南下車道，舉發員警記載
      之違規地點有誤，且拖吊業者係將車子拖至路竹交流道云云。惟證人即高速公
      路拖吊車駕駛人陳育助及證人吳文智均證稱：「（問：車子故障地點究是南下
      或北上車道？）是北上車道」等語（詳本院前開訊問筆錄），堪認異議人違規
      地點應係國道一號公路北上三一七公里無訛。且證人陳育祝於本院調查時到庭
      陳證：「（問：車子故障地點距離何交流道較近？）北上離安定交流道較近，
      如果南下離永康交流道較近」、「我是拖到安定交流道的家樂加油站的，不是
      他們所說的路竹交流道，且如果他們是從仁德南下，則故障地點也不會在南下
      三一七公里，應該是在南下三三０、三四０公里」等語（詳前開訊問筆錄），
      而參諸卷附之國道南部區域路網及設施位置示意圖所示，本件違規地點國道一
      號公路北上三一七公里處，距離安定交流道（三一一‧一公里）最近，益證證
      人陳育助所述，其就近將車拖往安定交流道下之佳樂加油站等語，應屬實在。
      再者，倘異議人所述前開自小客車拋錨地點係在國道一號公路南下車道等語實
      在，則該處亦距離永康交流道（三一九‧六一公里）較近，證人馬榮宏豈會步
      行至十三公里以外之仁德交流道加油？且證人陳育祝亦應將前開自小客車拖至
      永康交流道附近之加油站加油，異議人又豈會允許證人陳育助將車由違規地點
      拖經永康交流道（三一九‧六一公里）、再經過台南交流道（三二七‧四公里
      ）、仁德交流道（三三０‧七公里）後，再往南拖至路竹交流道（三三八‧三
      公里）附近之加油站加油之理？此舉不僅需多付長距離之拖吊費用，且其捨近
      求遠的將自小客車拖至二十餘公里外之加油站加油，亦與常情不符。況仁德交
      流道係位於國道一號公路三三０‧七公里處，縱使異議人及證人所述該輛自小
      客車之違規地點係在國道一號公路南下車道，且渠等所述，渠等之朋友在仁德
      交流道下車，就繼續上高速公路南下，在剛上交流道不久，車輛就沒油故障等
      語屬實，則上開車輛之拋錨地點亦應在國道一號公路南下三三０‧七公里處，
      又豈會在本件舉發違反道路交通管理事件通知單所載之三一七公里處，益見異
      議人及證人馬榮宏所述，顯有矛盾扞格之處，而不足採信。又本件異議人之上
      述違規情事，業據證人陳育祝及吳文智證述明確，而證人陳育祝與吳文智直接
      見聞異議人之上開違規情節，對事實最為明瞭，又經以刑事責任擔保其真實性
      ，且綜合渠等所述又與事實相吻合，自應以渠等所述較為可信。足見異議人前
      述所辯，要係卸責之詞，自無可採。
四、綜上所述，受處分人即異議人甲○○於前開時、地，有於駕駛執照吊扣期間駕車
    之違規事實既可認定，則原處分機關即移送機關交通部公路總局嘉義區監理所台
    南監理站，據此並引用上開道路交通管理處罰條例第二十一條第一項第七款及第
    四項等規定，裁處汽車駕駛人即異議人罰鍰新臺幣一萬二千元，並吊銷駕駛執照
    ，一年內禁考（至車輛故障停於路肩時，未開啟閃光或設置故障標誌部分，裁處
    異議人罰鍰新台幣六千元，並記違規點數一點，此部分未據異議人提起聲明異議
    ），於法即無不當。至本件異議內容，經核並無理由，故應予以駁回。
五、據上論斷，應依道路交通案件處理辦法第十九條，裁定如主文。
中      華      民      國    九十三    年      七      月    二十二    日
                              臺灣臺南地方法院交通法庭
                                  法  官  鄭燕璘
右正本證明與原本無異。
如不服本裁定應於送達後五日內向本院提出抗告狀。
                                  書記官  陳金堂
中      華      民      國    九十三    年      七      月    二十七    日
